【裁判字號】    99,訴,923
【裁判日期】    990831
【裁判案由】    偽造文書等
【裁判全文】
臺灣高雄地方法院刑事判決               99年度訴字第923號
公  訴  人  臺灣高雄地方法院檢察署檢察官
被      告  甲○○
上列被告因偽造文書等案件，經檢察官提起公訴（99年度偵字第
13186 號），被告於準備程序就被訴事實為認罪之陳述，經告知
其簡式審判程序之旨，並聽取當事人之意見後，本院合議庭裁定
改由受命法官行簡式審判程序，判決如下：
    主    文
甲○○犯竊盜罪，累犯，處有期徒刑肆月，如易科罰金，以新台
幣壹仟元折算壹日。又犯行使偽造私文書罪，共伍罪，均累犯，
各處有期徒刑伍月，如易科罰金，均以新台幣壹仟元折算壹日；
如附表編號一至五所示數量之偽造「乙○」署名，均沒收。應執
行有期徒刑壹年捌月，如易科罰金，以新台幣壹仟元折算壹日；
如附表編號一至五所示偽造之「乙○」署名共貳拾陸枚，均沒收
。
    事    實
一、甲○○前於民國（下同）93年間因詐欺案件，經臺灣澎湖地
    方法院以93年度馬簡字第219 號判決判處有期徒刑5 月確定
    ，於94年11月7 日入監執行，並於95年3 月6 日縮刑期滿執
    行完畢。詎仍不知悔改，意圖為自己不法之所有，於98年4
    月15日16時（起訴書誤植為15時）45分許，至乙○位於高雄
    市左營區○○○路841 號店內，向乙○佯稱欲購買水餃，並
    尾隨乙○進入廚房詐稱欲換零錢，乙○乃查看其背包，發現
    並無零錢可供兌換，隨手將背包放下而轉身煮水餃，甲○○
    即利用乙○煮水餃不注意之際，徒手竊取乙○上開背包，內
    有乙○及其子謝良傑之身分證各1 張、乙○之駕照、健保卡
    各1 張（起訴書誤載為上開2 人身分證各1 張、駕照、健保
    卡各1 張，應予更正）、美金11元、新臺幣2 萬2500元得逞
    ，嗣分別基於行使偽造私文書及詐欺取財之犯意，持乙○之
    身分證及健保卡，冒用乙○之名義，於附表所示之時間，至
    附表編號1 至5 所示之門號經銷門市店，於各該門號行動電
    話/ 第三代行動電話服務申請書、號碼可攜/ 新申裝專案同
    意書上「申請人」、「同意人」欄，偽造「乙○」之署名（
    數量如附表編號1 至5 所示），因此偽造完成該等私文書後
    ，交付承辦人員轉交如附表編號1 至5 所示之各門號門市店
    而行使之，以此向各該門號電信公司申請如附表編號1 至5
    所示之門號及手機，致各該門號電信門市店陷於錯誤，誤認
    係乙○本人所申請，而交付如各該編號所示之手機、門號（
    含SIM 卡），足以生損害於各該門號門市店及乙○本人。嗣
    於98年4 月30日22時20分許，甲○○復持乙○之身分證及健
    保卡至台南市○○路○段66號之震旦電信金華店，欲再冒名
    申辦門號時，經店員洪婉錚發覺有異，因而報警，循線查獲
    ，並扣得如附表編號1 、2 、4 所示之手機共4 支及乙○之
    身分證、健保卡、駕照各1 張（已發還被害人）。
二、案經乙○訴由臺南市政府警察局第六分局移送臺灣臺南地方
    法院檢察署呈請臺灣高等法院檢察署檢察長令轉臺灣高雄地
    方法院檢察署檢察官偵查起訴。
    理    由
一、按本件被告甲○○所犯為死刑、無期徒刑、最輕本刑為3 年
    以上有期徒刑或高等法院管轄第一審案件以外之罪，其於準
    備程序中就被訴事實為有罪之陳述，經告知其簡式審判程序
    之旨，並聽取當事人之意見後，本院合議庭認無不得或不宜
    適用簡式審判程序之處，依刑事訴訟法第273 條之1 第1 項
    、第284 條之1 規定，裁定由受命法官獨任行簡式審判程序
    審理，合先敘明。
二、前開犯罪事實，業據被告於本院審理中坦承不諱，核與證人
    即告訴人乙○、證人洪婉錚、證人王淑玲（即附表編號1 震
    旦通信行臺南臨安店店員）、證人黃慈真（即附表編號2 台
    揚通信器材有限公司《下稱台揚通信行》承辦人黃慈真於警
    詢之證述（見警卷第8 至15頁、偵3 卷第17至22、43、44、
    49、50頁）相符，並有附表編號1 至5 所示之行動電話/ 第
    三代行動電話服務申請書、號碼可攜/ 新申裝專案同意書、
    搜索扣押筆錄、扣押物品收據及目錄表、扣押物品照片、台
    揚通信行書函各1 份（見警卷第16至41頁，偵2 卷第24至29
    、45至48、51、56頁，本院2 卷第39頁）在卷可佐，足證被
    告之自白與卷內積極事證相符，應堪採信。是本件事證明確
    ，被告犯行堪以認定，應依法論科。
三、本件核被告所為，係犯刑法第320 條第1 項之竊盜罪、同法
    第216 條之行使同法第210 條之偽造私文書罪、第339 條第
    1 項之詐欺取財罪。被告偽造告訴人「乙○」之署名，以申
    辦行動電話門號、手機，係偽造私文書之部分行為；而其偽
    造私文書之低度行為，為行使之高度行為所吸收，均不另論
    罪。按門號經銷門市店係電信公司之代辦單位，被告持偽造
    之私文書，向各電信門號之門市店詐取門號SIM 卡、手機，
    直接向各該門市店行使偽造私文書及詐欺取財之行為，係直
    接正犯，起訴書認係間接正犯，容有未洽。被告以一行為同
    時觸犯行使偽造私文書及詐欺取財二罪名，為想像競合犯，
    應從一重之行使偽造私文書罪處斷。被告於附表各該編號之
    犯行，係基於單一犯意，於同一時地、一次申請複數門號及
    手機，仍僅各論以一罪。又被告所犯竊盜及如附表編號1 至
    5 之行使偽造私文書等犯行，犯意各別，時地有異，行為互
    殊，應論以數罪併罰之。被告有事實欄所示論罪科刑之前案
    紀錄，曾於95年3 月6 日執行完畢，有臺灣高等法院被告前
    案紀錄表可按，於有期徒刑執行完畢後，5 年以內故意再犯
    本件有期徒刑以上之罪，為累犯，應依刑法第47條第1 項規
    定加重其刑。爰審酌被告竊取告訴人財物後，已將現金財物
    花費殆盡，進而利用竊得證件資料，冒用告訴人名義詐取門
    號、手機等財物，惡性非輕，且被告除構成累犯外，尚有其
    他前科紀錄，素行欠佳；惟念其犯後已坦承犯行，態度尚可
    ，犯罪所得不高，暨其其犯罪動機、目的、智識程度、生活
    狀況等一切情狀，分別量處如主文所示之刑，並依法定其應
    執行之刑，且諭知如易科罰金之折算標準，以資懲儆。
四、另被告於附表編號1 至5 所示申請書上偽造之「乙○」署名
    （編號1 、3 、5 其中有申請遠傳、台灣大哥大門號行動電
    話服務申請書兼可攜服務/ 專案同意書者，偽造之「乙○」
    署名均3 枚，餘均2 枚），合計26枚，依刑法第219 條規定
    ，不問屬於犯人即被告與否，併宣告均沒收之。又被告所偽
    造之上開申請書、專案同意書，因交付如附表編號1 至5 之
    電信門號門市店行使之，已屬各該門市店所有，爰均不宣告
    沒收。再被告於申請書、同意書簽名欄以外之其他欄位內書
    寫「乙○」文字部分，其用意僅在識別申請人為何人，俾經
    銷門市店承辦人員查對資料所用，並非表示申請人本人簽名
    之意，尚不生偽造署名之問題，自不予沒收。至扣案之乙○
    健保卡、身分證、普通小型車駕照各1 張，並非被告所有之
    物，已經檢察官於99年5 月3 日發還告訴人，有扣押物品處
    分命令在卷可稽（參偵1 卷第16頁），附此敘明。
據上論結，應依刑事訴訟法第273 條之1 第1 項、第284 條之1
、第299 條第1 項前段，刑法第320 條第1 項、第216 條、第
210 條、第339 條第1 項、第55條、第47條第1 項、第41條第1
項前段、第8 項、第51條第5 款、第219 條，刑法施行法第1 條
之1 ，判決如主文。
本案經檢察官陳威呈到庭執行職務
中    華    民    國    99    年    8     月    31    日
                  刑事第二庭  法  官  李昆南
以上正本證明與原本無異。
如不服本判決應於收受送達後10日內向本院提出上訴書狀，並應
敘述具體理由；如未敘述上訴理由者，應於上訴期間屆滿後20日
內向本院補提理由書（均須按他造當事人之人數附繕本）「切勿
逕送上級法院」。
中    華    民    國    99    年    8     月    31    日
                              書記官  莊永利
附錄本案論罪科刑法條：
刑法第320條第1項
意圖為自己或第三人不法之所有，而竊取他人之動產者，為竊盜
罪，處五年以下有期徒刑、拘役或五百元以下罰金。
刑法第216條
行使第二百十條至第二百十五條之文書者，依偽造、變造文書或
登載不實事項或使登載不實事項之規定處斷。
刑法第210條
偽造、變造私文書，足以生損害於公眾或他人者，處五年以下有
期徒刑。
刑法第339條第1項
意圖為自己或第三人不法之所有，以詐術使人將本人或第三人之
物交付者，處五年以下有期徒刑、拘役或科或併科一千元以下罰
金。
附表：
┌──┬──────┬────┬───────┬───────┬─────┬────┐
│編號│  時間、地點│電信公司│門號及手機    │偽造之文書    │署押      │承辦人  │
├──┼──────┼────┼───────┼───────┼─────┼────┤
│ 1  │98年4 月15日│威寶電信│0000000000 搭 │行動電話服務申│偽造「乙○│王淑玲  │
│    │20時許，臺南│        │配SKUFIT牌S608│請書          │」署名2 枚│        │
│    │市中西區臨安│        │手機1 支      │              │          │        │
│    │路一段147 號├────┼───────┼───────┼─────┤        │
│    │震旦電信臺南│遠傳電信│0000000000    │行動電話/ 第三│偽造「乙○│        │
│    │臨安店      │        │              │代行動電話服務│」署名3 枚│        │
│    │            │        │              │申請書、行動電│          │        │
│    │            │        │              │話可攜服務申請│          │        │
│    │            │        │              │書            │          │        │
├──┼──────┼────┼───────┼───────┼─────┼────┤
│ 2  │98年4 月15日│遠傳電信│0000000000 搭 │行動電話/ 第三│偽造「乙○│黃慈真  │
│    │台揚通訊行( │        │配ANYCALL牌M62│代行動電話服務│」署名2 枚│        │
│    │遠傳電信奕百│        │8 手機1 支    │申請書        │          │        │
│    │通訊行)     │        │              │              │          │        │
├──┼──────┼────┼───────┼───────┼─────┼────┤
│ 3  │98年4 月19日│威寶電信│0000000000    │行動電信網路業│偽造「乙○│王淑玲  │
│    │20時許，臺南│        │              │務服務申請書  │」署名2 枚│        │
│    │市中西區臨安├────┼───────┼───────┼─────┤        │
│    │路一段147 號│台灣大哥│0000000000    │行動電信網路業│偽造「乙○│        │
│    │震旦電信台南│大      │              │務服務申請書、│」署名3 枚│        │
│    │臨安店      │        │              │號碼可攜/ 新申│          │        │
│    │            │        │              │裝專案同意書  │          │        │
├──┼──────┼────┼───────┼───────┼─────┼────┤
│ 4  │98年4 月24日│亞太電信│0000000000    │行動電話服務申│偽造「乙○│陳祐甄  │
│    │20時許，臺南│        │              │請書、專案申請│」署名2 枚│        │
│    │市○○○段66│        │              │書            │          │        │
│    │號震電信臺南│        ├───────┼───────┼─────┤        │
│    │金華店      │        │0000000000    │同上          │偽造「乙○│        │
│    │            │        │搭配GSTAR牌   │              │」署名2 枚│        │
│    │            │        │C520手機1支   │              │          │        │
│    │            │        ├───────┼───────┼─────┤        │
│    │            │        │0000000000    │同上          │偽造「乙○│        │
│    │            │        │              │              │」署名2 枚│        │
│    │            │        ├───────┼───────┼─────┤        │
│    │            │        │0000000000 搭 │同上          │偽造「乙○│        │
│    │            │        │配OKWAP牌A120 │              │」署名2 枚│        │
│    │            │        │手機1 支      │              │          │        │
├──┼──────┼────┼───────┼───────┼─────┼────┤
│ 5  │98年4 月25日│台灣大哥│0000000000    │行動電信網路業│偽造「乙○│洪婉錚  │
│    │上午12時許，│大      │搭配NOKIA牌   │務服務申請書、│」署名3 枚│        │
│    │臺南市金華二│        │6500S手機1 支 │號碼可攜/ 新申│          │        │
│    │段66號震旦電│        │              │裝專案同意書  │          │        │
│    │信台南金華店│        │              │              │          │        │
│    │            │        ├───────┼───────┼─────┤        │
│    │            │        │0000000000    │同上          │偽造「乙○│        │
│    │            │        │搭配MOTO牌W270│              │」署名3 枚│        │
│    │            │        │手機1 支      │              │          │        │
├──┼──────┼────┼───────┼───────┼─────┼────┤
│合計│            │        │共門號11線、  │              │偽造「乙○│        │
│    │            │        │  手機4支     │              │」署名共26│        │
│    │            │        │              │              │枚        │        │
└──┴──────┴────┴───────┴───────┴─────┴────┘

司法院資訊處製作；財團法人民間司法改革基金會備份。
